臺灣高等法院刑事判決
111年度侵上訴字第101號
上  訴  人  
即  被  告  A1（年籍詳卷）
選任辯護人  林傳哲律師
(法扶律師)          
上列上訴人因家暴妨害性自主等案件，不服臺灣桃園地方法院11
0年度侵訴字第78號，中華民國110年10月1日第一審判決（起訴
案號：臺灣桃園地方檢察署109年度偵字第24527號），提起上訴
，本院判決如下：
    主  文
上訴駁回。
    事  實
一、A1與代號AE000-A000000 號（依性侵害犯罪防治法第2 條第
    1 項、第12條第2 項不得揭露足資識別被害人身份之規定，
    真實姓名年籍均詳卷，下稱分別稱A1、甲○ ）原為同居情侶
    ，2人具有家庭暴力防治法第3 條第2 款所定之家庭成員關
    係，於民國109 年6 月19日上午9時許，在桃園市大園區某
    處之居所房間內（地址詳卷），2人因故發生爭執，A1竟基
    於攜帶兇器強制性交之犯意，先徒手掌摑甲○ ，再以腳踹甲
    ○ 腿部，又拿取湯鍋砸甲○ 之左臉，不顧甲○ 之反對抗拒，
    並持客觀上足以為兇器之水果刀脅迫甲○ 為其口交，A1復將
    性器強行插入甲○ 陰道內，違反甲○ 意願為性交行為；A1另
    基於恐嚇危害安全之犯意，扯下瓦斯爐即卡式爐（起訴書誤
    載為卡斯爐，應予更正）補充罐之安全開關，持打火機對甲
    ○ 恫嚇：「我不想讓你留在這個世間害人」等言詞，以上開
    危害甲○ 生命之方式恐嚇甲○ ，致甲○ 心生畏懼，足生危害
    於甲○ 生命安全。
二、案經甲 訴由桃園市政府警察局大園分局移請臺灣桃園地方
    檢察署檢察官偵查起訴。
    理  由
壹、證據能力
　　按被告以外之人於審判外之陳述，雖不符刑法第159條之1至
    第159條之4之規定，而經當事人於審判程序同意作為證據，
    法院審酌該言詞陳述或書面陳述作成時之情況，認為適當者
    ，亦得為證據。當事人於法院調查證據時，知有第159條第1
    項不得為證據之情形，而未於言詞辯論終結前聲明異議者，
    視為有前項之同意。刑事訴訟法第159條之5定有明文。本件
    認定事實所引用之下列卷內所有供述證據，並無證據證明係
    公務員違背法定程序所取得，與本案亦有自然之關聯性，檢
    察官、被告A1及辯護人於本院言詞辯論終結前，均未爭執該
    等卷證之證據能力（本院卷第77至78頁）。且卷內之文書證
    據，亦無刑事訴訟法第159條之4之顯有不可信之情況或其他
    不得作為證據之情形，本院認引為證據為適當，是下述認定
    事實所引用之證據方法依法均應認有證據能力。
貳、認定事實所憑證據及理由
    訊據被告A1於本院審理中雖坦承有妨害性自主及恐嚇犯行，
    然辯稱：伊為性侵時並未持刀，刀具是本來就在房間。是性
    侵之後，伊問甲 是否要和伊一起回南部，甲 不願意，才與
    甲 發生衝突，故不應該當持刀性侵加重犯行云云。經查：
一、上開妨害性自主及恐嚇之犯罪事實，業據被告A1於原審及本
    院審理時坦承不諱（詳見原審卷第53至54頁、第115 頁、本
    院第76頁），核與證人即告訴人甲○ 於警詢、偵訊中之證述
    （詳見偵字卷第11至15頁、第41至44頁）、證人蘇鴻章、許
    文松於警詢時證述情節大致相符（詳見偵字卷第85至87頁、
    第89至91頁），並有桃園市政府警察局大園分局刑事現場照
    片、內政部警政署刑事警察局109 年9 月8 日刑生字第1090
    083576號鑑定書、甲○ 受傷照片、原審109 年度家護字第14
    91號民事通常保護令（詳見偵字卷第19至21頁、第33至36頁
    、第51至55頁、第71至73頁）、聯新國際醫院受理疑似性侵
    害事件驗傷診斷書、性侵害犯罪事件通報表、成人保護案件
    通報表等件在卷可佐（詳見偵字不公開卷第7 至11頁、第15
    至17頁、第19至20頁、第21至23頁、第25至27頁、第29至31
    頁、第35至36頁）。足徵被告上開任意性自白與事實相符，
    堪予採信。
二、被告雖辯稱於性行為時並未持刀云云，惟查：證人即告訴人
    甲 於警詢時證述：被告於當晚在我租屋處將門踹開，打我
    巴掌，踹我左手，再從床頭櫃取出折疊水果刀一支，威脅我
    幫他口交，不口交就要殺我，我害怕就幫他口交。後來他又
    把刀子插在床上，以性器插入我性器等語（見偵字卷第12頁
    背面、第13頁）；於偵查時則證稱：我一直和他說不要，閉
    緊嘴巴，直到他將刀子插到床上，我才妥協，幫他口交，然
    後他推倒我，再將他生殖器插入我陰道等語，並指出刀子插
    入床鋪位置，有現場照片在卷可參（見偵字卷第42-43頁、1
    9頁）。而被告於原審準備程序時，辯護人在旁之情形下亦
    供稱：我拿取擺在湯鍋旁之水果刀脅迫甲 為其口交，我有
    將生殖器插入甲 之陰道內，只是水果刀不是我「攜帶」過
    去的，是在現場就有的等語。（見原審卷第53頁、54頁）於
    原審審理中則供稱：伊承認犯行，事實過程如起訴書所載，
    伊承認刑法第222條第1項第8款之加重強制性交罪等語（見
    原審卷第107頁）。而依甲 所述，被告最初係用毆打方式迫
    使甲 為性交，但其堅持不從，直到被告將刀子插入床鋪，
    使其性命感受威脅時，才不得不屈從等節，亦與常情無違。
    是被告於原審審理時之自白核與告訴人甲 指述相符，堪以
    採信。被告於本院審理中空言否認性侵時持刀犯行，並稱此
    部分並無證據證明云云，顯屬事後卸詞，自難憑採。
三、辯護人固辯以被告對證人甲○ 為強制性交犯行時，所持兇器
    係案發現場取得，並非攜帶云云。惟查，刑法第222 條第1 
    項第8 款所謂「攜帶兇器而犯之者」，其所稱「兇器」之種
    類並無限制，凡客觀上對於人之生命、身體或安全構成威脅
    ，具有危險性之兇器均屬之。而其所稱「攜帶」，係指持、
    執、懷、帶而言，該條款規定加重處罰之目的在於加強保護
    被害人之生命、身體等安全法益，故在解釋上祇須行為人於
    實行強制性交犯罪時，身上攜有或持執兇器為已足，並不以
    該兇器係行為人自他處攜帶至犯罪現場為必要，亦不問行為
    人取得該兇器之原因為何（最高法院102 年度台上字第4602
    號判決意旨參照）。查本案未據扣案之水果刀1 把，係被告
    自證人甲○ 之居處取得，依常情論，水果刀乃供切開食物使
    用、刀鋒通常鋒利而為金屬材質，質地堅硬，如持以攻擊，
    客觀上足以對人之生命、身體安全構成威脅，具有危險性，
    顯屬兇器無疑，被告既係基於強制性交之犯意，在證人甲 
    之居處內隨手拾起擺放在旁之水果刀，以之脅迫證人甲○ 替
    其口交，並隨後對證人甲○ 為強制性交行為得逞，此情客觀
    上顯然存有造成證人甲○ 因此遭刀刃劃傷之危險，縱非被告
    起先進入證人甲○ 居處時即隨身攜帶，亦無礙於本案被告客
    觀上有「攜帶兇器」行為之加重要件認定。是辯護人上揭所
    辯，亦非可採。
四、綜上所述，本件事證已臻明確，被告上開犯行足堪認定，應
    予依法論科。
參、論罪
一、按所謂「性交」者，謂非基於正當目的所為之下列性侵入行
    為：一、以性器進入他人之性器、肛門或口腔，或使之接合
    之行為。二、以性器以外之其他身體部位或器物進入他人之
    性器、肛門，或使之接合之行為，刑法第10條第5 項定有明
    文。是被告於前揭時地先後以陰莖插入告訴人口腔、陰道之
    行為，當屬性交行為無疑。次按刑法第305 條之恐嚇罪，所
    稱以加害生命、身體、自由、名譽、財產之事，恐嚇他人者
    ，係指以使人生畏怖心為目的，而通知將加惡害之旨於被害
    人而言；所謂恐嚇，並不以言詞為限，包括身體之動作、語
    氣、表情等一切足以使人心生畏怖之強暴、脅迫行為在內。
    至於惡害通知之方法，亦無限制，無論明示之言語、文字、
    動作或暗示其如不從將加危害，苟已足使對方理解其意義之
    所在，並足以影響其意思之決定與行動自由者均屬之；至被
    害人是否心生畏懼，應本於社會客觀經驗法則以為判斷基準
    （最高法院52年台上字第751號、75年度台上字第5480號、8
    1年度台上字第867號判決意旨參照）。查被告扯下瓦斯爐補
    充罐之安全開關，並持打火機對告訴人恫嚇稱：「我不想讓
    你留在這個世間害人」言詞予告訴人，衡諸一般人置於此種
    將予危害生命之恫嚇行為、情狀時，均當心生畏怖，誠為常
    情，故被告之行為乃係以加害身體之事恐嚇告訴人，使告訴
    人心生畏懼，自該當「恐嚇」之要件甚明。
二、核被告所為，係犯刑法第222 條第1 項第8 款之攜帶兇器強
    制性交罪、同法第305 條之恐嚇危害安全罪。公訴意旨原認
    定被告所涉妨害性自主犯行，係犯刑法第221 條第1 項之強
    制性交罪，嗣檢察官於原審準備程序中當庭更正為刑法第22
    2 條第1 項第8 款之攜帶兇器強制性交罪，原審自無庸變更
    起訴法條。另按家庭暴力防治法所稱之「家庭暴力」者，為
    家庭成員間實施身體或精神上不法侵害之行為；而該法所稱
    之「家庭暴力罪」者，謂家庭成員間故意實施家庭暴力行為
    而成立其他法律所規定之犯罪，家庭暴力防治法第2 條第1 
    款、第2 款分別定有明文。被告與告訴人曾為同居男女朋友
    關係，業據被告陳明在卷（詳見原審卷第53頁），其2人為
    家庭暴力防治法第3 條第2 款之家庭成員關係。而被告對告
    訴人所為前揭攜帶兇器強制性交、恐嚇危害安全行為，均屬
    家庭暴力防治法第2 條第1 款所稱之家庭暴力行為，而均構
    成該法第2 條第2 款所稱之家庭暴力罪，自應依刑法之規定
    予以論罪科刑。
三、被告在同一地點，在密接時間內，先後以性器進入告訴人之
    口腔及陰道，對告訴人所為強制性交行為，係侵害同一之法
    益，各行為之獨立性極為薄弱，依一般社會健全觀念，在時
    間差距上，難以強行分開，在刑法評價上，以視為數個舉動
    之接續施行，合為包括之一行為予以評價，較為合理，故應
    論為接續犯之包括一罪。又刑法之強制性交罪內涵本即含有
    使人行無義務之妨害自由、普通傷害之手段，而屬強暴脅迫
    行為之當然結果。且強制性交過程通常附隨傷害犯行，故強
    制性交罪一經成立，則傷害已包含在內，不另論罪。是被告
    以攜帶兇器之方式而為強制性交犯行，此行為已包含於所犯
    加重強制性交罪之罪質中，另於強制性交之過程中造成告訴
    人受有傷害，則係施強暴之當然結果，爰不另論以傷害罪。
    被告上開所犯攜帶兇器強制性交罪及恐嚇危害安全罪，犯意
    有別，行為互殊，應予分論併罰。
四、刑之加重減輕
　㈠被告前因公共危險案件，經原審以104年度審交易字第362號
    判決處有期徒刑6月，併科罰金1萬元確定，於105年2月24日
    徒刑執行完畢等情，有本院被告前科紀錄表在卷可參，其於
    5年以內故意再犯本件有期徒刑以上之罪，為累犯。惟審酌
    被告上開構成累犯之前案，罪質與本件加重強制性交及恐嚇
    犯行迥異，難以認定被告有特別惡性及對刑罰反應力薄弱，
    故就被告所犯上揭2罪，均不依累犯規定加重其刑。
  ㈡按刑法第59條規定犯罪情狀可憫恕者，得酌量減輕其刑，固
    為法院依法得自由裁量之事項，然非漫無限制，必須犯罪另
    有特殊之原因與環境，在客觀上足以引起一般同情，認為即
    予宣告法定低度刑期尤嫌過重者，始有其適用。是為此項裁
    量減刑時，必須就被告全部犯罪情狀予以審酌在客觀上是否
    有足以引起社會上一般人之同情，而可憫恕之情形，始稱適
    法（最高法院88年度台上字第6683號判決要旨參照）；至於
    犯罪之動機、犯罪之手段、次數、情節或犯罪後之態度等情
    狀，僅可為法定刑內從輕科刑之標準，不得據為酌量減輕之
    理由（最高法院95年度台上字第1319號判決意旨參照）。經
    查，被告與告訴人雖曾為男女朋友之交往關係，但被告仍應
    遵守男女互動界線，並尊重告訴人之性自主決定權，不得妄
    以一己私慾侵害告訴人之性自主權，然被告竟以徒手、持湯
    鍋或手持水果刀之方式，先對告訴人施加不法腕力後，再強
    以暴力方法對告訴人為上開強制性交行為得逞，對於法秩序
    之破壞、告訴人之人身自由等權益之侵害均屬重大，且未見
    其犯罪出於何種特殊之原因與環境，難認有何顯可憫恕之情
    狀。況且，被告僅就另案傷害罪部分與告訴人達成和解，就
    強制性交罪部分迄今未能與告訴人達成和解，業據被告於本
    院審理中自承（見本院卷第82頁），並參以告訴人於原審表
    示略以：伊沒有跟被告調解的意願，這件事情對伊造成很大
    的影響，現在還有陰影存在等語，有原審辦理刑事案件電話
    查詢紀錄表在卷可按（詳見原審卷第73頁），足見被告未獲
    得告訴人之諒解，且造成告訴人心中難以抹滅之陰影，衡酌
    被告犯罪情節，難認有何足資憫恕之處，自無適用刑法第59
    條規定酌減其刑之餘地。
肆、駁回上訴之理由
一、原審詳查後，認被告上開犯行明確，適用刑法第222 條第1 
    項第8 款、第305條、第38條之2第2項，並審酌被告為圖一
    己性慾之滿足，竟罔顧告訴人之性自主決定權及身體控制權
    ，手持兇器強行壓制告訴人之自由意志，並以強暴之方法對
    告訴人為前述強制性交行為，侵害告訴人個人法益程度極鉅
    。又被告在對告訴人為加重強制性交犯行後，繼而扯下瓦斯
    爐補充罐安全開關、點燃打火機，以上開言語恫嚇告訴人，
    造成告訴人心理創傷甚鉅，自應予以嚴懲；另考量被告犯後
    坦承犯行，可認被告終能正視己非，犯後態度尚可，兼衡被
    告於警詢時自陳高中畢業之智識程度、家庭經濟狀況小康（
    詳見偵字卷第7 頁）、職業為技工、離婚、有2 名未成年子
    女之生活狀況（詳見原審卷第67至71頁）等一切情狀，分別
    量處有期徒刑7年9月、4月，並就被告所犯得易科罰金之罪
    ，諭知易科罰金之折算標準為1千元折算1日。並就沒收部分
    說明：被告本件所為攜帶兇器強制性交犯行使用之水果刀1 
    支；所為恐嚇危害安全犯行使用瓦斯爐補充罐、打火機各1 
    個，固均屬供被告犯罪所用之物，然該水果刀、瓦斯爐補充
    罐及打火機並未扣案，卷內亦無證據可證明係屬被告所有，
    且該等物品均為市面上容易購得之物，單獨存在亦不具刑法
    上之非難性，倘予沒收及追徵，除另使刑事執行程序開啟之
    外，對於被告犯罪行為之不法、罪責評價並無影響，復不妨
    礙被告刑度之評價，對於沒收制度所欲達成或附隨之社會防
    衛亦無任何助益，欠缺刑法上重要性，故依刑法第38條之2 
    第2 項之規定，均不予宣告沒收及追徵。核其認事用法並無
    違誤，量刑亦屬妥適，應予維持。
二、被告上訴及辯護人為被告上訴意旨以：伊雖有為恐嚇及妨害
    性自主犯行，但無持刀加重條件，拿刀是因為事後詢問告訴
    人是否跟我一起回南部，告訴人回答不願意，才生氣拿起桌
    上的刀子，在我自己的枕頭上劃兩刀，之後揮刀時不小心劃
    到告訴人的腿部，並不是當下拿刀脅迫告訴人及恐嚇。另被
    告與告訴人業已和解，原審並未考量，應有違誤。又本件水
    果刀本來就存在於該房間內，原判決雖引用最高法院判決見
    解，但是該見解等同將攜帶兇器視為持有兇器，在文字解釋
    上有逾越罪刑法定原則之虞，原審認事用法既有違誤，應撤
    銷原判決為適法判決等語。經查：被告於為恐嚇及妨害性自
    主犯行時確有持刀，且符合妨害性自主之加重條件，理由業
    如前述（見理由欄貳、二、三），被告所辯並不足採；又被
    告雖前曾與告訴人和解，但係為傷害罪部分，本件妨害性自
    主罪及恐嚇罪部分並未達成和解，業據被告於本院審理時自
    承（見本院卷第82頁），此部分與原審量刑斟酌情況並無二
    致，辯護人主張被告與告訴人已經和解，應為減刑，應有誤
    會。又辯護人雖主張刑法第222 條第1 項第8 款之加重條件
    文字係載「攜帶兇器」，其意義應是從他處帶來兇器之意，
    故不應將「持有兇器」解釋為「攜帶兇器」乙節，惟本罪以
    攜帶兇器為加重條件，自然係認行為人於行為時「攜帶兇器
    」對法益造成之危險將高於未攜帶兇器者，此於最高法院94
    年度台上字第3149號刑事判決認攜帶兇器不以取出兇器犯之
    為必要，亦不以攜帶之初有持以行兇之意圖為限，即可知悉
    ，是其加重刑度目的係在防免行為人為犯罪行為時持有器械
    ，並非著重行為人之器械係從何處取來，蓋不論行為人之器
    械係自他處取來，或在現場取得，對於行為客體之法益侵害
    危險並無不同，自無特別排除器械在現場取得之情形。甚者
    ，既自他處攜帶器械而來尚未取出使用即可處罰，於現場取
    得器械而為行兇使用，基於舉輕以明重之法理，更無排除加
    重處罰之必要，是辯護人主張並無理由。
三、綜上，被告上訴之主張本院認均無理由，又被告迄未與告訴
    人和解，量刑基礎事實亦未改變，是被告上訴核無理由，應
    予駁回。
據上論斷，應依刑事訴訟法第368條，判決如主文。
本案經檢察官蕭佩珊提起公訴，檢察官朱婉綺到庭執行職務。
中　　華　　民　　國　　111 　年　　8 　　月　　17　　日
                  刑事第八庭  審判長法  官  陳世宗
                                    法　官  吳勇毅
                                    法　官  呂寧莉
以上正本證明與原本無異。
恐嚇罪部分不得上訴。
其餘部分如不服本判決，應於收受送達後20日內向本院提出上訴
書狀，其未敘述上訴之理由者並得於提起上訴後20日內向本院補
提理由書（均須按他造當事人之人數附繕本）「切勿逕送上級法
院」。
                                    書記官  賴資旻
中　　華　　民　　國　　111 　年　　8 　　月　　17　　日